【裁判字號】    99,台上,5067
【裁判日期】    990812
【裁判案由】    偽造有價證券等罪
【裁判全文】
最高法院刑事判決            九十九年度台上字第五０六七號
上  訴  人  甲○○
上列上訴人因偽造有價證券等罪案件，不服台灣高等法院中華民
國九十九年六月三日第二審判決（九十九年度上訴字第三０一號
，起訴案號：台灣士林地方法院檢察署九十七年度偵續字第二六
二號），提起上訴，本院判決如下：
    主  文
上訴駁回。
    理  由
一、偽造有價證券部分
按刑事訴訟法第三百七十七條規定，上訴於第三審法院，非以判
決違背法令為理由，不得為之。是提起第三審上訴，應以原判決
違背法令為理由，係屬法定要件。如果上訴理由書狀並未依據卷
內訴訟資料，具體指摘原判決不適用何種法則或如何適用不當，
或所指摘原判決違法情事，顯與法律規定得為第三審上訴理由之
違法情形，不相適合時，均應認其上訴為違背法律上之程式，予
以駁回。本件原判決認定上訴人甲○○係成銨生化科技股份有限
公司（下稱成銨公司）負責人，該公司於民國九十四年十二月十
八日向麗倫有限公司（下稱麗倫公司，負責人黃振洲）轉包得麗
倫公司向彰化縣鹿港鎮公所承包之「廚餘處理設備工程暨第二期
工程」中總價新台幣（下同）一千一百萬元之「廚餘處理系統」
部分工程，麗倫公司於簽訂合約書時先行給付成銨公司簽約金三
百三十萬元，雙方並約定尾款俟工程驗收合格後再行給付；嗣該
工程因故未經鹿港鎮公所驗收通過，上訴人惟恐工程款遭麗倫公
司查扣，竟意圖供行使之用，於九十五年十二月至九十六年五月
二十三日間，向保管麗倫公司大小章及統一發票專用章之該公司
股東陳美華借得各該印章，盜蓋以偽造麗倫公司名義、金額為一
千一百五十萬元之本票三紙及七百九十八萬、三百五十二萬元本
票各一紙（詳如原判決附表所示），繼於九十六年五月二十三日
、九十六年十月十一日分二批持向台灣士林地方法院民事庭聲請
准予本票強制執行裁定，經黃振洲接獲該裁定即報警查獲等情，
因予維持第一審判決，論處上訴人意圖供行使之用而偽造有價證
券罪刑，駁回其在第二審之上訴，已敘明認定事實之依據及憑以
認定之理由。對於上訴人坦承轉包該工程，向陳美華借得上開印
章，並持系爭扣案五紙本票聲請強制執行裁定等事實，惟否認偽
造本票，辯稱：伊借得各該印章原欲以麗倫公司名義行文鹿港鎮
公所，但並未行文或使用，即馬上歸還，系爭本票係黃振洲開立
於九十五年四、五月間交予伊，係伊要求依所轉包之工程合約金
額一千一百萬元及嗣後其他機械施作金五十萬元，再加上三倍金
額之保證票等語，原判決認為均不足採信，亦依查證所得詳加指
駁說明。從形式上觀察，原判決並無違背法令情事。按以判決有
「應於審判期日調查之證據未予調查」之違背法令情形為第三審
上訴理由者，必須於理由書狀內具體敘明其所指原審未調查之證
據如何與待證事實具有重要之關係，為認事用法之基礎，確有調
查之必要性，因原審未予調查，又未說明不予調查之理由，致原
審判決結果迥異，如予調查，必能推翻原判決結果，始足當之。
上訴意旨指摘原審未調查證人陳美華有無於九十五年七月至九十
六年八月黃振洲失聯期間，將麗倫公司大小章及發票專用章交予
黃振洲使用，又未向陳美華查證黃振洲是否迄九十六年四、五月
間始借得上開印章等情，所為認定黃振洲係於九十六年四、五月
間始向陳美華借得上開印章乙節，有應於審判期日調查之證據未
予調查之違法等語，既未說明何以原審未為上開調查致判決結果
迥異，如再行調查，必能推翻原判決結果，自非適法之第三審上
訴理由。再查原判決業已敘明依憑證人黃振洲、陳美華之證述，
認定上訴人係於九十五年十二月迄其首度於九十六年五月二十三
日向台灣士林地方法院聲請本票強制執行裁定期間，偽造系爭本
票，上訴意旨就此指摘原判決有事實記載不明確及理由不備之違
法，顯與原判決之論敘不符，殊非依據卷內資料執為指摘之合法
第三審上訴理由。此部分上訴違背法律上之程式，應予駁回。
二、使公務員登載不實部分
按刑事訴訟法第三百七十六條所列各罪之案件，經第二審判決者
，不得上訴於第三審法院。上訴人經原判決論處刑法第二百十四
條使公務員登載不實共二罪刑部分，核屬刑事訴訟法第三百七十
六條第一款之案件，既經第二審判決，自不得上訴於第三審法院
。上訴人一併提起上訴，為法所不許，亦應駁回。
據上論結，應依刑事訴訟法第三百九十五條前段，判決如主文。
中    華    民    國  九十九  年    八    月   十二   日
                      最高法院刑事第十庭
                          審判長法官  花  滿  堂
                                法官  黃  正  興
                                法官  陳  東  誥
                                法官  林  錦  芳
                                法官  洪  昌  宏
本件正本證明與原本無異
                                      書  記  官
中    華    民    國  九十九  年    八    月   十六   日
                                                      Q

司法院資訊處製作；財團法人民間司法改革基金會備份。
